臺灣高等法院刑事判決
111年度上訴字第2580號
上  訴  人  
即  被  告  唐先轅


上列上訴人即被告因傷害案件，不服臺灣新北地方法院111年度
審訴字第323號，中華民國111年5月4日第一審判決（起訴案號：
臺灣新北地方檢察署109年度偵字第40067號）關於刑之部分，提
起上訴，本院判決如下：
    主  文
上訴駁回。
唐先轅緩刑貳年。並於本判決確定後陸個月內，向指定之政府機
關、政府機構、行政法人、社區或其他符合公益目的之機構或團
體，提供陸拾小時義務勞務；緩刑期間付保護管束。
    理  由
一、上訴人即被告唐先轅（下稱被告）明示僅就原判決之刑提起
    上訴（本院卷第13-15頁上訴狀、第54頁準備程序筆錄），
    按「上訴得明示僅就判決之刑、沒收或保安處分一部為之」
    ，刑事訴訟法第348條第3項定有明文，是本件上訴審理範圍
    僅及於原判決關於刑之部分，不及於其餘之犯罪事實部分。
二、刑法第57條序文明定：「科刑時應以行為人之責任為基礎，
    並審酌一切情狀」，既以罪責作為基礎，以下經原審認定之
    犯罪事實，雖非在上訴審理範圍之內，仍臚列如下，以資審
    認原判決關於刑之部分是否符合罪刑相當之原則：唐先轅於
    民國109年7月19日19時15分許，步行在新北市蘆洲區環堤大
    道與永康街旁之人行陸橋時，遭郭益維騎乘自行車不慎自後
    撞擊，雙方因而發生口角爭執，郭益維並以雙手推唐先轅一
    下，致唐先轅心生不滿，竟基於傷害人之身體之犯意，徒手
    毆打郭益維，致郭益維受有頭皮鈍傷伴有左顳腫痛、左頸發
    紅、頭暈、疑似腦震盪之傷害。
三、本案當事人即檢察官及被告，對於後述與刑有關證據之證據
    能力均不爭執，本院查無證據得認後述證據之取得有何違法
    情事，且認為後述證據之內容與刑之認定有關，爰合法調查
    後引為本案裁判之依據。
四、被告所為，係犯刑法第277條第1項之傷害罪，為原判決認定
    在案，爰為以下刑之判斷：原審以本案犯罪事實所呈現之行
    為人責任為基礎，參考被告及告訴人郭益維所述、被告前案
    紀錄表、戶籍紀錄及其他與被告罪責及個人情狀相關之卷附
    資料，審酌被告係因告訴人違規於天橋上騎乘自行車不慎從
    後撞及被告腳部，雙方發生口角爭執，告訴人手推被告胸口
    ，始出手攻擊告訴人之犯罪動機、目的及所受刺激；被告徒
    手毆打告訴人頭、頸部之犯罪手段；告訴人受有頭皮鈍傷伴
    有左顳腫痛、左頸發紅、頭暈、疑似腦震盪等傷害之損害程
    度等與罪責相關之事項，兼衡其曾有毒品、偽造文書、竊盜
    、強盜、傷害、妨害自由等前案，最後於104年間執行完畢
    迄今，已無其他前案之素行；高職畢業，離婚，需扶養母親
    ，目前從事自營九人座客車駕駛之智識程度及生活狀況；事
    後主動撤回對於告訴人之刑事告訴，偵查、原審及本院審理
    時均坦承犯行，惟未能取得告訴人諒解並和解賠償損害之犯
    後態度等與復歸社會可能相關之事項，量處拘役20日，如易
    科罰金以新臺幣1,000元折算1日，核其科刑，業已依據刑法
    第57條所示之原則，並充分審酌所列量刑因子及一切情狀，
    包括被告係因遭到告訴人騎乘自行車撞及與手推胸口，始憤
    而出手之犯罪動機、目的及所受刺激，合於罪刑相當原則，
    要無恣意或濫用裁量情事，被告上訴意旨指摘原判決未考量
    本案係因告訴人不當行為所起，刑度過重等語，核無理由，
    應予駁回。
五、被告前因故意犯罪受有期徒刑以上刑之宣告，104年2月26日
    執行完畢後，5年以內未曾因故意犯罪受有期徒刑以上刑之
    宣告，有其前案紀錄在卷可憑。審酌被告主動撤回對告訴人
    之刑事告訴，坦承犯行，得見其悔悟之心，雖有多次前科，
    但數年未有再犯，本案僅因偶發事件而起，堪信經此偵查及
    審理程序，應無再犯之虞，爰予宣告緩刑2年，以啟自新。
    被告係故意犯罪，顯示法紀觀念及情緒控管仍有不足，宜由
    專人輔導向上，併命於本判決確定後6個月內，接受60小時
    義務勞務；緩刑期間付保護管束。
據上論斷，依刑事訴訟法第368條、刑法第74條第1項第2款、第2
項第5款、第93條第1項第2款，判決如主文。
本案經檢察官黃育仁提起公訴，檢察官趙燕利到庭執行職務。
中　　華　　民　　國　　111 　年　　10　　月　　18　　日
                  刑事第三庭    審判長法　官  張惠立
                                      法　官  廖怡貞
                                      法　官  張道周
以上正本證明與原本無異。
如不服本判決，應於收受送達後20日內向本院提出上訴書狀，其
未敘述上訴之理由者並得於提起上訴後20日內向本院補提理由書
（均須按他造當事人之人數附繕本）「切勿逕送上級法院」。
                                      書記官  彭秀玉
中　　華　　民　　國　　111 　年　　10　　月　　18　　日